【裁判字號】    85,台上,5632
【裁判日期】    851129
【裁判案由】    妨害自由
【裁判全文】
最高法院刑事判決                              八十五年度台上字第五六三二號
    上訴人  甲○○
右上訴人因妨害自由案件，不服台灣高等法院高雄分院中華民國八十四年十二月二十
一日第二審判決（八十四年度上訴字第一六三九號，起訴案號：台灣屏東地方法院檢
察署八十三年度偵字第五○五五號），提起上訴，本院判決如左：
    主  文
上訴駁回。
    理  由
按刑事訴訟法第三百七十七條規定，上訴於第三審法院，非以判決違背法令為理由，
不得為之。是提起第三審上訴，應以原判決違背法令為理由，係屬法定要件。如果上
訴理由狀並未依據卷內訴訟資料，具體指摘原判決不適用何種法則或如何適用不當，
或所指摘原判決違法情事，顯與法律規定得為第三審上訴理由之違法情形，不相適合
時，均應認其上訴為違背法律上之程式，予以駁回。
本件上訴人甲○○上訴意旨略謂：原判決認定上訴人之犯罪事實，除告訴人楊建堂之
指訴外，並未訊問在場之楊建堂配偶楊邱富琴、外甥徐文能及會計、外勞女傭等人，
有應於審判期日調查之證據未予調查之違法；當時情形，實係上訴人與廖基河（原判
決維持第一審論處罪刑之判決，駁回其第二審上訴後，雖又提起第三審上訴，旋又撤
回上訴，已告確定）等人當場激於義憤，而強按楊建堂在椅子上加以毆打，欲使返還
股款而已，此部分行為應僅係觸犯強制罪，而無刑法第三百零二條剝奪人之行動自由
罪犯行，原判決對此部分事實之認定，自屬違法；依證人黃鍾雄、涂德和在原審審理
中供述之證言，足以證明上訴人並無強押楊建堂情事，原判決竟不予採信，有不適用
證據法則之違法；原判決最後認定上訴人因發現楊妻楊邱富琴已報警，乃行離去等情
，與常情不合，有悖經驗法則；原判決僅籠統說明上訴人所犯數罪間有方法結果之牽
連關係，但未就何罪為何罪之方法或結果行為加以說明，且依楊邱富琴所供情形，楊
邱富琴亦係被害人，原判決未說明上訴人係以一行為同時觸犯二個恐嚇危害安全罪名
，均屬違法云云。並提出診斷證明書及戶口名簿影本各一份，請求本院倘無撤銷發回
之理由時，對上訴人諭知緩刑。
惟查原判決認定上訴人有其事實欄所載之犯行，維持第一審依牽連犯從一重論處上訴
人共同以非法方法，剝奪人之行動自由罪刑，駁回上訴人在第二審之上訴，並非僅以
楊建堂之指訴，為所憑之唯一證據，尚說明楊建堂之指訴情節，與證人徐文能、楊邱
富琴在警訊、檢察官偵查中及審理時，經隔離訊問後證述之情形相符，復以附卷之診
斷證明書、照片、圖畫等為其佐證，證明楊建堂之指訴情節確與事實相符。對於上訴
人避重就輕之辯解，如何屬於卸責之詞，委無可取，上訴人在原審審理中所舉證人黃
雄鍾供述之證言，如何係故為迴護上訴人之供述，另一證人涂德和所供，如何不足為
上訴人有利之證明，皆逐一於理由欄內詳加指駁。又依楊建堂、楊邱富琴等人之供述
，據以認定上訴人等強押楊建堂至涂德和代書處，欲迫其簽寫契約返還退股金後，因
發現楊妻楊邱富琴已報警，上訴人且恐楊建堂流血過多，乃允楊建堂離開而未簽立契
約等情。是原審乃係本於事實審對採證認事之適法行使職權所為之判斷，因而認定上
訴人有原判決事實欄所載之犯行，尚與證據法則無違，自無上訴意旨所指摘之違法情
事。又原審依法調查訊問楊建堂、楊邱富琴、徐文能等人結果，認事證已臻明確，客
觀上顯無再訊問楊建堂所僱會計、外勞女傭之必要，而未為此部分無益之調查，亦無
違背法令之可言。至原判決對上訴人所犯各罪間，均有方法結果之牽連關係，其說明
雖稍屬簡略，且於理由欄內，漏未明上訴人等人無故侵入楊建堂住處高喊恐嚇言詞
，使楊建堂、楊邱富琴等人心生畏懼部分，尚同時危害楊邱富琴而屬刑法第三百零五
條恐嚇危害安全罪之想像競合犯，但此等判決理由不備之單純訴訟程序違背法令，顯
然對判決本旨不生影響，依刑事訴訟法第三百八十條之規定，仍不得據為上訴第三審
之適法理由。則上訴意旨所指摘者，顯與法律規定得為第三審上訴理由之違法情形不
相適合，殊難認已具備得上訴第三審之形式要件，其上訴為違背法律上之程式，應予
駁回。又本件上訴既非合法，應從程序上予以駁回，上訴人提出診斷證明書、戶口名
簿影本等，請求宣告緩刑，本院自無從審酌，併此明。
據上論結，應依刑事訴訟法第三百九十五條前段，判決如主文。
中      華      民      國    八十五    年    十一     月    廿九       日
                              最高法院刑事第二庭
                                  審判長法官  施  文  仁
                                        法官  陳  炳  煌
                                        法官  張  淳  淙
                                        法官  洪  文  章
                                        法官  林  錦  芳
      右正本證明與原本無異
                                              書  記  官
中      華      民      國    八十五    年    十二      月      四      日


司法院資訊處製作；財團法人民間司法改革基金會備份。
